臺灣屏東地方法院刑事判決
111年度訴字第391號
公  訴  人  臺灣屏東地方檢察署檢察官
被      告  游凱驛



            陳志瓊




            王瀚陞



            潘彥瑎



            毛首綸


                    （現另案於法務部○○○○○○○○○   執行中）
上列被告等因違反廢棄物清理法案件，經檢察官提起公訴（111
年度偵字第3387號），被告等於本院準備程序進行時為有罪之陳
述，經告以簡式審判程序之旨，並聽取檢察官及被告等之意見後
，經本院合議庭裁定由受命法官獨任改行簡式審判程序並判決如
下：
    主  文
游凱驛共同犯廢棄物清理法第四十六條第四款前段之非法清理廢
棄物罪，處有期徒刑陸月，如易科罰金，以新臺幣壹仟元折算壹
日。未扣案之犯罪所得新臺幣拾貳萬元，沒收，於全部或一部不
能沒收時，追徵之。
陳志瓊共同犯廢棄物清理法第四十六條第四款前段之非法清理廢
棄物罪，處有期徒刑陸月，如易科罰金，以新臺幣壹仟元折算壹
日。未扣案之犯罪所得新臺幣陸萬元，沒收，於全部或一部不能
沒收時，追徵之。
王瀚陞共同犯廢棄物清理法第四十六條第四款前段之非法清理廢
棄物罪，處有期徒刑陸月，如易科罰金，以新臺幣壹仟元折算壹
日。未扣案之犯罪所得新臺幣伍萬元，沒收，於全部或一部不能
沒收時，追徵之。
潘彥瑎共同犯廢棄物清理法第四十六條第四款前段之非法清理廢
棄物罪，處有期徒刑陸月，如易科罰金，以新臺幣壹仟元折算壹
日。未扣案之犯罪所得新臺幣壹萬伍仟元，沒收，於全部或一部
不能沒收時，追徵之。
毛首綸共同犯廢棄物清理法第四十六條第四款前段之非法清理廢
棄物罪，處有期徒刑陸月，如易科罰金，以新臺幣壹仟元折算壹
日。未扣案之犯罪所得新臺幣參仟元，沒收，於全部或一部不能
沒收時，追徵之。
    事  實
一、游凱驛、陳志瓊、王瀚陞、潘彥瑎及毛首綸均明知未依廢棄
    物清理法規定領有廢棄物清除、處理許可文件，不得從事廢
    棄物清除、處理之工作，竟基於違法清除、處理一般廢棄物
    之犯意聯絡，由游凱驛於民國111年1月19日某時，以新臺幣
    （下同）12萬元之價格，向不知情之周介文承攬清除、處理
    其位在屏東縣○○市○○街00號房屋內之居家垃圾即一般廢棄物
    ，游凱驛再將該承攬工作以6萬元之價格轉包給陳志瓊，陳
    志瓊再將該承攬工作以5萬元之價格轉包給王瀚陞，王瀚陞
    再將該承攬工作以1萬5000元之價格轉包給潘彥瑎，潘彥瑎
    則將該承攬工作之部分清除、處理作業以3000元之價格轉包
    給毛首綸。後潘彥瑎及毛首綸即分別於111年1月25日22時、
    15時，各自駕駛3點5噸小貨車前往上址，將上址內之居家垃
    圾即一般廢棄物載運並傾倒在屏東縣內埔鄉新展段863與750
    （原起訴書誤載為836，經檢察官當庭更正）地號土地、屏
    東縣○○鄉○○段000○0地號土地上。嗣屏東縣政府環境保護局
    接獲民眾陳情派員於111年1月25日至上開地號土地稽查，並
    經警循線查悉上情。
二、案經屏東縣政府警察局枋寮分局報告臺灣屏東地方檢察署檢
    察官偵查起訴。
    理  由
一、被告游凱驛、陳志瓊、王瀚陞、潘彥瑎及毛首綸所犯均為非
    死刑、無期徒刑、最輕本刑為3年以上有期徒刑之罪，亦非
    高等法院管轄第一審案件者，且於訊問程序進行中，被告等
    先就被訴事實為有罪之陳述，經告知被告簡式審判程序之旨
    ，並聽取檢察官、被告等之意見後，本院依刑事訴訟法第27
    3條之1規定，裁定進行簡式審判程序，是本件之證據調查，
    依刑事訴訟法第273條之2及第159條第2項規定，不適用傳聞
    法則有關限制證據能力及證據調查之規定。
二、上揭犯罪事實，業據被告游凱驛、陳志瓊、王瀚陞、潘彥瑎
    及毛首綸於偵查中及本院審理時均坦承不諱（見警卷第3-9
    、11-17、19-23、28-31、33-37、39-45頁，偵卷第95-96、
    129-132頁，本院卷第81-82、88、98-99、122、130、139-1
    40、220、230-231、240、249-250頁）。核與證人即被害人
    何明達、潘明郎、證人周介文於警詢中之證述（見警卷第47
    -53、55-59、61-65頁）相符。此外，並有證人周介文簽名
    指認被告游凱驛相片資料、被告潘彥瑎簽名指認被告王瀚陞
    、被告毛首綸簽名指認被告潘彥瑎相片資料、屏東縣環境保
    護局給予相對人陳述意見紀錄表（陳述人：游凱驛、陳志瓊
    、王瀚陞、潘彥瑎、毛首綸、周介文）、被告潘彥瑎、證人
    周介文屏東縣政府環境保護局訪談紀錄、屏東縣○○○○○段000
    000000○0000○0000地號土地建物查詢資料暨屏東縣內埔鄉地
    籍圖查詢資料、屏東縣政府環境保護局111年1月26日、111
    年1月28日環境稽查工作紀錄、屏東縣政府環境保護局環保
    報案中心111年1月26日陳情案件處理電腦管制單、屏東縣○○
    ○○○○○○○○○○○○○○○○○○○鄉○○段000○000地號）、現場照片、屏
    東縣政府環境保護局111年3月28日屏環查字第11131386800
    號函、屏東縣政府環境保護局111年3月30日屏環查字第1113
    1405900號函、屏東縣政府環境保護局111年4月8日屏環查字
    第11131482900號函、屏東縣○○○○○○○○○○○○○○○○○○○○○鄉○○段
    00000地號）及屏東縣政府環境保護局111年5月20日屏環查
    字第11132285100號函（見警卷第67、75、79、93-95、97-9
    8、99-100、101-102、103-104、105-107、109-111、113-1
    14、115-117、121、123、125、127、129、131、133、135
    、137、141、143-149、151-155頁，偵卷第85-86、91、97
    、111-121、147-148頁）等件在卷可稽。足證被告5人上開
    任意性自白均核與事實相符，堪以採信。本案事證明確，被
    告5人犯行均堪以認定，應依法論罪科刑。
三、論罪科刑：
　㈠核被告游凱驛、陳志瓊、王瀚陞、潘彥瑎及毛首綸所為，均
    係犯廢棄物清理法第46條第1項第4款之非法清理廢棄物罪。
　㈡被告5人就本案犯行有犯意聯絡、行為分擔，均應論以共同正
    犯。
　㈢被告潘彥瑎前因違反毒品危害防制案件，經臺灣高雄地方法
    院以106年度簡字第3523號判處有期徒刑2月確定，於107年7月2
    2日徒刑執行完畢，有其臺灣高等法院被告前案紀錄表1份附
    卷足憑。是被告潘彥瑎於前揭徒刑之執行完畢後，於5年內
    故意再犯本案有期徒刑以上之罪，為累犯。至司法院釋字第
    775號解釋，依解釋文及理由之意旨，係指構成累犯者，不
    分情節，一律加重最低本刑，於不符合刑法第59條所定要件
    之情形下，致生行為人所受之刑罰超過其所應負擔罪責之個
    案，不符罪刑相當原則、比例原則。於此範圍內，在修正前
    ，為避免發生上述罪刑不相當之情形，法院就該個案應裁量
    是否加重最低本刑；依此，該解釋係指個案應量處最低法定
    刑、又無法適用刑法第59條在內減輕規定之情形，法院應依
    此解釋意旨裁量不予加重最低本刑（最高法院108年度台上
    字第338號判決意旨參照）。惟參酌司法院大法官釋字第775
    號解釋意旨，衡諸被告潘彥瑎上開前案為違反毒品危害防制
    案件，與本案罪質有異，既非同類型之犯罪，犯罪手段、動
    機亦屬有別，尚不能僅以被告潘彥瑎因上開前案而於本案構
    成累犯，即認其對於本案犯行具有特別惡性及有對於刑罰反
    應力薄弱之情形，考量本案情節被告之主觀惡性、危害程度
    及罪刑相當原則，爰不予加重其本刑。
　㈣按犯罪之情狀顯可憫恕，認科以最低刑度仍嫌過重者，得酌
    量減輕其刑，刑法第59條定有明文，所謂顯可憫恕，係指被
    告之犯行有情輕法重之情，客觀上足以引起一般人同情，處
    以法定最低刑度仍失之過苛，尚堪憫恕之情形而言。再者，
    廢棄物清理法之立法意旨固係為有效清除、處理廢棄物，改
    善環境衛生，維護國民健康，然其立法背景係在我國經濟高
    度發展後，為能均衡生態保護之急迫需求，故特立本罪俾以
    重刑嚴罰有效嚇阻惡意破壞我國生態環境之行為。惟衡酌被
    告等於本案非法清除、處理之廢棄物為居家垃圾，而非具有
    毒性、危險性，足以影響人體健康之有害事業廢棄物，未對
    環境污染造成難以回復之危害性，且其等所犯次數、規模及
    獲利均尚非甚鉅，其等犯罪情節與常見為營利而大規模及企
    業化非法清理有害事業廢棄物之態樣、惡性自屬有別，且本
    案棄置之廢棄物已由共犯王瀚陞於111年10月4日雇請處理公
    司清理改善完成等情，此有刑事補正狀、屏東縣政府環境保
    護局111年8月19日屏環廢字第11133856100號函、本院公務
    電話紀錄及屏東縣政府環境保護局111年10月7日屏環廢字第
    11134750800號函等在卷可參（見本院卷第143-158、159、1
    90-215頁）。考量被告等就本案土地已清理完畢、回復原狀
    ，其等犯罪所生損害有所彌補，倘就被告等本案犯行論以法
    定最低度刑有期徒刑1年，確屬情輕法重，客觀上足以引起
    社會一般人之同情，縱宣告法定最低度之刑猶嫌過重，故均
    爰依刑法第59條規定酌減其刑。
　㈤爰以行為人之責任為基礎，審酌被告游凱驛於本案發生前無
    經法院論罪科刑之前案紀錄，素行尚可；被告陳志瓊於本案
    發生前有違反藥事法等案件之前案紀錄，素行非佳；被告王
    瀚陞於本案發生前有賭博、違反麻醉藥品管理條例、妨害婚
    姻及公共危險等案件之前案紀錄，素行非佳；被告潘彥瑎於
    本案發生前有贓物、竊盜、毀損、妨害自由、傷害、公共危
    險、多次違反毒品危害防制條例及多次詐欺等案件之前案紀
    錄，素行不佳；被告毛首綸於本案發生前有公共危險、傷害
    、違反毒品危害防制條例及詐欺等案件之前案紀錄，素行非
    佳，有其等臺灣高等法院被告前案紀錄表附卷可佐。被告等
    明知其等未向主管機關申請核發廢棄物處理許可文件，仍執
    意清除、處理廢棄物，足證其等無視環境衛生、危害環境永
    續發展、忽視國民健康，且本案清除、處理之一般廢棄物數
    量非微，所為均殊值非難。惟念其等犯後於本院審理時均終
    能坦承犯行，犯後態度尚可。復衡酌被告等就本案土地已清
    理完畢、回復原狀，其等犯罪所生損害有所彌補，已如前述
    。暨考量其等自陳之智識程度及家庭經濟生活狀況（見本院
    卷第99、140、231頁）等一切情狀，分別量處如主文所示之
    刑，並均諭知易科罰金之折算標準，冀其等警惕。
四、沒收：
　㈠犯罪所得，屬於犯罪行為人者，沒收之；前2項之沒收，於全
    部或一部不能沒收或不宜執行沒收時，追徵其價額，刑法第
    38條之1第1項前段、第3項分別定有明文。
　㈡查被告游凱驛於本案之犯罪所得為12萬元；被告陳志瓊於本
    案之犯罪所得為6萬元；被告王瀚陞於本案之犯罪所得為5萬
    元；被告潘彥瑎於本案之犯罪所得為1萬5000元；被告毛首
    綸於本案之犯罪所得為3000元，業據其等於偵查中供承在卷
    （見警卷第5、15、21、29、37、43頁，偵卷第129-132頁）
    。依刑法第38條之1第1項前段、第3項規定，應分別在其等
    所犯罪刑主文項下宣告沒收之，並於全部或一部不能沒收時
    ，追徵之。
五、依刑事訴訟法第273條之1第1項、第299條第1項前段，判決
    如主文。
六、如不服本判決，得自收受送達之翌日起20日內向本院提出上
    訴狀（應附繕本），其未敘述上訴理由者，應於上訴期間屆
    滿後20日內補提理由書狀於本院，上訴於臺灣高等法院高雄
    分院。
本案經檢察官黃彥凱提起公訴，檢察官楊婉莉、洪綸謙到庭執行
職務。
中　　華　　民　　國　　111 　年　　11 　　月　　24 　日

                  刑事第四庭    法  官  沈婷勻


以上正本證明與原本無異。
如不服本判決應於收受判決後20日內向本院提出上訴書狀，並
應敘述具體理由；其未敘述上訴理由者，應於上訴期間屆滿後
20日內向本院補提理由書（均須按他造當事人之人數附繕本）
「切勿逕送上級法院」。
中　　華　　民　　國　　111 　年　　11 　　月　　24 　日
                                書記官  張語恬
附錄本判決論罪科刑法條全文：
廢棄物清理法第46條
有下列情形之一者，處一年以上五年以下有期徒刑，得併科新臺
幣一千五百萬元以下罰金：
一、任意棄置有害事業廢棄物。
二、事業負責人或相關人員未依本法規定之方式貯存、清除、處
    理或再利用廢棄物，致污染環境。
三、未經主管機關許可，提供土地回填、堆置廢棄物。
四、未依第四十一條第一項規定領有廢棄物清除、處理許可文件
    ，從事廢棄物貯存、清除、處理，或未依廢棄物清除、處理
    許可文件內容貯存、清除、處理廢棄物。
五、執行機關之人員委託未取得許可文件之業者，清除、處理一
    般廢棄物者；或明知受託人非法清除、處理而仍委託。
六、公民營廢棄物處理機構負責人或相關人員、或執行機關之人
    員未處理廢棄物，開具虛偽證明。